臺灣高等法院臺南分院刑事判決
109年度上易字第679號
上  訴  人  臺灣雲林地方檢察署檢察官
被      告  許智淵


上列上訴人因被告妨害公務案件，不服臺灣雲林地方法院108年
度易字第781號中華民國109年9月28日第一審判決（起訴案號：
臺灣雲林地方檢察署108年度偵字第4845號），提起上訴，本院
判決如下：
    主      文
原判決撤銷。
許智淵犯妨害公務執行罪，處拘役伍拾日，如易科罰金，以新臺
幣壹仟元折算壹日。 
    事實及理由
壹、犯罪事實
    許智淵與另案遭通緝之王玉書為友人，2人於民國108年7月2
    7日23時30分許，前往雲林縣○○鎮○○路000號000會館消費，
    適值勤警察蔡東洲、楊家豪前往該處進行臨檢，發覺王玉書
    為通緝犯，因而對王玉書進行逮捕，王玉書於逮捕過程中對
    警員辱罵，並抗拒逮捕（王玉書妨害公務執行部分，經原審
    另以協商判決確定），經警員壓制並控制行動過程中，許智
    淵明知警員正執行通緝犯逮捕公務，仍不斷推擠靠近逮捕現
    場，經警員楊家豪制止仍不聽勸阻，試圖強行闖入逮捕現場
    ，並大力揮甩導致手肘撞擊楊家豪胸口，因而扯落楊家豪掛
    於頸部之密錄器，導致密錄器背夾及掛繩斷裂。經雲林縣警
    察局北港分局報告檢察官偵辦，因而查獲上情。
貳、證據能力部分
　　我國刑事訴訟法關於「傳聞證據能力之同意」規定於本法第
    159 條之5 ，其主要理論基礎在於傳聞證據所以被排除，除
    認證人陳述因存有知覺、記憶、表達、真誠性等瑕疵危險，
    若再經由他人傳聞，則其供述之危險性更高，且無法以「具
    結」或「詰問」方式排除外，主要係為保障被告之對質詰問
    權。惟若當事人、代理人或辯護人（下稱當事人等）同意將
    傳聞證據作為證據使用，則可視為其等已放棄對質詰問權，
    則當事人等既均同意傳聞證據得作為證據，可認該傳聞證據
    可信度很高，故容許作為證據。故原則上，當事人等已明示
    同意作為證據之傳聞證據，並經法院審查其具備適當性之要
    件者，若已就該證據實施調查程序，即無許當事人等再行撤
    回同意之理，以維訴訟程序安定性、確實性之要求（最高法
    院108年度台上字第4053號判決意旨參照）。本件被告於原
    審準備程序經提示證據閱覽後，就證據能力表示：沒有意見
    ，同意作為證據使用（原審卷第58頁），於原審審理期日經
    逐一提示告以要旨，被告亦表示無意見（同卷第151-155頁
    ），有上開準備及審理程序筆錄可參。被告於本院準備、審
    理程序，經合法傳喚均未到庭，並未就傳聞證據之證據能力
    聲明異議，本院審酌該等傳聞證據並無違法取得之情況，應
    有證據能力。
參、被告與王玉書為朋友，2人於108年7月27日23時30分許，前
    往雲林縣○○鎮○○路000號000會館消費，適值勤警察蔡東洲、
    楊家豪前往該處進行臨檢，發覺王玉書為通緝犯，因而對王
    玉書進行逮捕，被告於警員執行逮捕時因靠近現場，與警員
    楊家豪發生肢體碰觸等情，為被告所承認（原審卷第155-15
    8頁），並經證人即值勤警察楊家豪、同案被告王玉書證述
    在卷（警卷第3-4頁、5-9頁，偵卷第53-64頁、65-66頁），
    並有雲林縣警察局職務報告（警卷第15-17頁）、雲林縣警
    察局北港分局北辰派出所勤務分配表、臨檢紀錄表、員警工
    作紀錄簿（警卷第59-63頁）、雲林縣警察局北港分局109年
    5月1日雲警港偵字第1090004305號函暨勤務規劃審核資料、
    北港分局北辰派出所勤務分配表、北辰派出所一般陳報單（
    原審卷第93-99頁）、現場密錄器監視錄影畫面照片（警卷
    第27-49頁，偵卷第53-59頁）、監視錄影畫面截圖（警卷第
    49-53頁）等證據可參，堪以認定。
肆、被告是否有妨害公務之事實，經查：
一、王玉書為通緝犯，本件警員於執行臨檢勤務時，發覺王玉書
    為通緝犯，依刑事訴訟法第87條第1項、第89條之1第1項、
    第90條第1項規定，進行逮捕，並得使用戒具，如有抗拒，
    並得使用強制力，是本件警員於逮捕通緝犯王玉書時，屬於
    依法執行職務。而警員蔡東洲、楊家豪於執行逮捕職務時，
    均身著警察制服，此有現場照片可憑（警卷第29頁、31頁）
    ，被告亦供稱：當天王玉書配合警察把身分證告知警方，當
    下我知道警方查獲他是通緝犯等語（原審卷第157頁），足
    證被告知悉當時警員係執行逮捕通緝犯公務之事實。
二、被告在知悉警員依法執行逮捕通緝犯勤務之情況下，仍不聽
    勸阻，不斷靠近逮捕現場，因而與警員楊家豪發生肢體碰觸
    ，此為證人楊家豪證稱：因為被吿一直靠近我們逮捕的王玉
    書，所以必須要制止他再前進靠近我們所逮捕的嫌犯，如果
    一直靠近，嫌犯是在被逮捕的狀態，如果靠近會影響到我們
    勤務（原審卷第138頁）等語，及證人蔡東洲證稱：當時逮
    捕現場被告一直要闖進來，闖到我們要逮捕王玉書這邊，我
    們不讓他過去，他過來，我們就把他拉住，用手拉的時候，
    捶打到楊家豪的胸口（同卷第134頁）等語在卷，並經原審
    及本院勘驗現場由不同角度拍攝之錄影檔案，確認無誤，有
    勘驗筆錄可參（原審卷第126-131頁、135-136頁，本院卷第
    72-73頁），核與被告於原審供稱：我看到王玉書被趴在地
    上，滿地是血，我要過去關心王玉書時，警察攔住我，我手
    有推到警察，我要過去關心王玉書，我是順手推到（原審卷
    第57-58頁）、我要過去警察不讓我過去，我說流那麼多血
    ，要叫救護車，他們說叫了，我有接觸到警察，我有順手推
    警察，因為要過去他們拉著我不讓我過去，我就把警察推開
    （同卷第60頁）等情，並無不符，是被告並非一瞬間之掙脫
    動作導致影響公務之執行，而是在明知警員正在執行逮捕職
    務過程中，不斷以身體力量突破警員之封鎖，企圖接近逮捕
    王玉書之現場，而因其一再不聽勸阻，警員楊家豪因而需拉
    住被告，以防止被告繼續前進，是被告妨害公務執行之舉動
    ，由其知悉警員逮捕王玉書之時即已開始。
三、被告除於警員逮捕王玉書時不聽勸阻不斷前進，更於警員楊
    家豪拉住制止其前進時，用力甩開警員楊家豪之手，導致撞
    擊楊家豪胸口，並因此使楊家豪胸口密錄器背夾及掛繩斷裂
    ，此經證人蔡東洲證稱：被告已經用手捶了楊家豪的密錄器
    ，很大力捶，密錄器就掉到地上（原審卷第133-134頁）等
    語，及證人楊家豪證稱：我當天密錄器有掉到地上，那時候
    是因為我抓住被告的手，但是因為我是用背夾式的夾在我的
    防彈背心上面，所以不可能隨便就掉落，一定是先用手肘撞
    倒我的胸口之後，再往下用力扯，密錄器才會掉下來，我是
    綁在脖子上面，夾在防彈背心上，我的背夾也斷掉了，是夾
    在防彈背心上的背夾，已經斷成兩個，然後是綁在背帶的地
    方，被扯掉了，密錄器上方的繩子斷掉了（同卷第139頁）
    等語明確，並有現場密錄監視錄影截圖（警卷第27-49頁，
    偵卷第53-59頁）及密錄器背夾及掛繩斷裂照片可憑（警卷
    第49頁）。
四、原審勘驗現場錄影檔案結果略以（原審卷第126-143頁）：㈠
    檔案名稱現場v8【2019—0727_234437_308.MOV】：⑬於2分29
    秒，員警楊家豪抓住被告的右手，被告用力將員警手甩掉。
    ㈡檔案名稱：現場v8【2019_0727_234737_309.MOV】：④於29
    秒(對話内容）員警大聲的向被告稱：你捶我同事，你跟我
    講什麼。㈢檔案名稱李玉冠密錄器【2019_0727_233724_002.
    MOV】：⑦2分33秒，站於右邊之員警楊家豪碰觸被告之右肩
    膀。⑧2分36秒，站於左邊之所長蔡東洲用右手抓住被告左手
    。⑨2分44秒，被告用力將員警的手甩掉。㈣檔案名稱李玉冠
    密錄器【2019_0727_233951_林欣俞.MOV】：⑥2分10秒，站
    在左邊之員警楊家豪碰觸被告之右肩。⑦2分12秒，站在右邊
    之所長蔡東洲碰觸被告之左手。⑧2分13秒，站在左邊之員警
    楊家豪抓住被告之左手。⑨2分15秒，站在右邊之所長蔡東洲
    抓住被告之右肩。⑩2分21秒，被告用力甩開員警的手（似有
    碰觸到員警楊家豪之密錄器）。並經本院另勘驗卷附檔案名
    稱MAH02115錄影，結果略以：①被告欲上前靠近王玉書，遭
    警員擒拿其左手阻止，並使其後退，被告左右兩側警員各抓
    住其左右手制止。②員警持續抓其雙手欲制止其動作，被告
    呈現抗拒狀態。（員警）：把他逮捕起來。（被告）等一下
    ，他流血捏，逮捕什麼？（員警）：你捶我同事等情，有本
    院勘驗筆錄可參（本院卷第72-73頁），是被告在警員阻止
    其前進之情況下，確實有大力甩開警員，並因此導致撞擊警
    員楊家豪胸口等情，亦堪認定。由上開勘驗結果足見，被告
    是在警員已經進行逮捕王玉書之職務時，因不斷朝逮捕現場
    靠近，經楊家豪、蔡東洲制止，而被告不顧勸阻，仍繼續靠
    近，導致過程中將楊家豪密錄器扯落掉至地上，更用力將楊
    家豪手甩開，導致撞擊楊家豪胸口，勘驗結果與上開證人證
    述並無不一致之處，而被告於原審審理時亦坦承：有碰到密
    錄器，剛才那個畫面應該是絕對有碰到等語（原審卷第159
    頁），佐以密錄器背夾及掛繩斷裂照片（警卷第49頁），黑
    色背夾為塑膠材質，黑色掛繩為尼龍材質，被告揮甩之結果
    ，導致黑色尼龍繩斷裂，顯見力道不輕。
五、刑法第135條第1項之罪，以對於公務員依法執行職務時施強
    暴脅迫為要件。此之所謂施強暴，不以對於公務員之身體直
    接實施暴力為限，凡以公務員為目標，而對物或對他人施暴
    力，其結果影響及於公務員之執行職務者，亦屬之（最高法
    院84年度台非字第333號判決意旨參照），而所謂強暴，係
    指以有形之實力不法直接加諸於人或間接對物施加物理上之
    不法腕力即足當之，概念上並非必然等同於毆打之傷害行為
    ，只要行為人主觀上對於公務員正在執行公務有所認知，而
    出於妨害公務執行之意，對公務員之身體或物施以物理上之
    不法腕力，並因此導致影響公務員執行職務之結果，均屬之
    ，而本罪保護之法益為公務順利執行之公共法益，並非如傷
    害或其他侵害人身自由法益之犯罪，應以發生侵害個人身體
    或自由之結果為必要，是於構成要件之解釋上，當不應拘泥
    於執行公務之公務員是否因此受有傷害，而應著重於公務之
    執行是否受有影響。本件被告於明知警員正在執行逮捕王玉
    書公務之情況下，不顧警員一再告知，反而以身體不斷靠近
    警員，試圖突破警員楊家豪、蔡東洲靠近逮捕現場，而因被
    告之舉動，使現場員警除逮捕王玉書外，另需調派人力阻擋
    被告不斷靠近，以現場狀況未明，無法確認王玉書是否有另
    外之攻擊武器或行動之情況下，被告不斷推擠靠近逮捕現場
    之行為，已經造成警員執行職務之額外負擔，顯對公務之執
    行已生影響，且被告為排除警員楊家豪之攔阻，過程中發生
    拉扯而將密錄器扯落，又有用力甩開警員楊家豪手臂導致撞
    擊楊家豪胸口之事實，性質上已屬施加不法腕力之強暴行為
    ，亦屬明確，此不因警員楊家豪是否因被告之行為受有傷害
    而生影響。
伍、綜上，本件事證已經明確，被告否認犯罪，尚非可採，應依
    法論罪科刑。
陸、論罪科刑及撤銷原判決之理由
一、被告許智淵行為後，刑法第135條第1項規定於110年1月20日
    修正公布，110年1月22日生效施行，修正後提高罰金刑上限
    ，比較新舊法之結果，修正後規定，並非更有利於被告，應
    依刑法第2條第1項前段規定，適用修正前之規定。是核被告
    許智淵所為，係犯修正前刑法第135條第1項之妨害公務罪。
二、原判決就被告本件犯行諭知無罪，主要係以：妨害公務罪之
    強暴行為，應排除消極不作為，或輕微反抗、掙扎、干擾等
    行為，而限於積極攻擊公務員之身體、其他物品或他人之行
    為，本件被告單純向下甩開警員楊家豪手之行為，手部雖碰
    觸楊家豪身體及密錄器，但非屬積極攻擊行為，且以當時另
    有多名員警等客觀情況，亦難認已達足以妨害警員執行公務
    之程度，而與妨害公務罪之強暴要件不符，雖非無見。然本
    件被告犯罪過程應以整體觀之，尚不能將犯罪過程切割分論
    ，而僅採取某部分舉動據以認定不構成妨害公務罪，本件被
    告並非單純甩開警員楊家豪之手，而係於警員對王玉書執行
    逮捕之時起，被告在明知警員正在執行逮捕職務之情況下，
    執意推擠靠近逮捕現場，不顧現場警員楊家豪、蔡東洲數次
    攔阻，其強暴手段之實施即已開始，而被告經攔阻後，亦已
    明知不能靠近逮捕現場，卻仍強行擺脫警員楊家豪之攔阻，
    而用力揮甩，並發生扯落密錄器之情況，其用力揮甩之動作
    ，並非臨時起意之不經意舉動，而是與上開不聽勸阻執意進
    入逮捕現場連貫之反抗作為，不應僅以該舉動時間甚短，對
    警員並未造成傷害，或與積極攻擊行為有別，即認為與妨害
    公務罪之構成要件有違，而本罪屬妨害公務執行之侵害公共
    法益犯罪，本件警員執行逮捕王玉書之職務，原僅需顧及王
    玉書是否有攻擊或反抗之舉動，並注意王玉書之人身安全，
    然因被告之舉動，另需由警員楊家豪、蔡東洲對被告加以攔
    阻制止，顯已造成現場警力之負擔，對公務之執行自生影響
    ，是以，原判決以被告本件犯行不符合妨害公務罪之強暴要
    件，而為被告無罪之諭知，尚有未洽，上訴意旨指摘原判決
    認事用法違誤，請求撤銷原判決，改為被告有罪之諭知，為
    有理由，應予撤銷改判。
三、爰審酌被告與王玉書為朋友，在知悉王玉書因另案通緝遭逮
    捕之情況下，仍對執行公務之警員施以強暴，而警員執行職
    務需面對許多不確定之危險因素，在現場狀況未明之情況下
    ，不僅需維護受逮捕人之人身安全，亦應隨時注意現場是否
    有危及警員本身安危之情況，此乃警察職務屬第一線面對犯
    罪現場之特性使然，而一般人對於警察之執行勤務，雖非不
    得維護自我或他人權益而有所主張，然仍應以合於法制為度
    ，如採取非法之強暴脅迫手段，即無受法律保護之可言。本
    院斟酌被告雖有妨害公務之事實，然手段尚屬輕微，並未實
    際造成傷害等犯罪情節；已離婚，育有3名子女，均就學中
    ；以臨時工為業，收入不豐，領有低收入戶證明；高中畢業
    之教育程度；另有傷害、違反家庭暴力防治法、公共危險等
    犯罪紀錄之素行，暨其犯後態度及其他一切情狀，量處如主
    文所示之刑，並諭知易科罰金之折算標準。　　　　
柒、被告經合法傳喚，無正當理由而不到庭，爰不待其陳述逕行
    判決。 
捌、應適用之法律：刑事訴訟法第369條第1項前段、第364條、
    第371條、第299條第1項前段，刑法第2條第1項前段、修正
    前第135條第1項、第41條第1項前段，刑法施行法第1條之1
    第1項。
本案經檢察官江金星、葉喬鈞提起公訴、檢察官陳淑香提起上訴
、檢察官楊碧瑛到庭執行職務。
中　　華　　民　　國　　110 　年　　1 　　月　　26　　日
                  刑事第一庭    審判長法  官  楊清安
                                      法　官  陳珍如
                                      法  官  蕭于哲
以上正本證明與原本無異。
被告或檢察官為被告利益，如不服本判決應於收受送達後20日內
向本院提出上訴書狀，其未敘述上訴理由者，並得於提起上訴後
20日內向本院補提理由書（均須按他造當事人之人數附繕本）「
切勿逕送上級法院」。
　　　　　                            書記官　徐振玉 
中　　華　　民　　國　　110 　年　　1 　　月　　26　　日
附錄本案論罪科刑法條：
修正前中華民國刑法第135條第1項
對於公務員依法執行職務時，施強暴脅迫者，處3年以下有期徒
刑、拘役或9千元以下罰金。